【裁判字號】    92,交上易,957
【裁判日期】    920730
【裁判案由】    過失傷害
【裁判全文】
臺灣高等法院臺中分院刑事判決                  九十二年度交上易字第九五七號
    上  訴  人
    即  被  告  乙○○
右上訴人因過失傷害案件，不服臺灣臺中地方法院九十一年度交易字第一三七號中華
民國九十二年四月十八日第一審判決（起訴案號：臺灣臺中地方法院檢察署九十年度
偵字第二０九二三號），提起上訴，本院判決如左：
    主      文
上訴駁回。
    事      實
一、乙○○於民國（下同）九十年五月二十二日十六時三十分許，駕駛車牌號碼ＭＵ
    －六四五八號自用小客車，由台中縣大里市往烏日鄉方向，沿台中縣烏日鄉○○
    路行駛，，行經台中縣烏日鄉○○路二九一號前（五光國小附近）時，見當時有
    許多小學生放學，排隊走於路旁，已知行經學校附近，本應注意汽車在無標誌之
    市區道路，時速不得超過四十公里，且行近學校出入口及其他人車擁擠處所時，
    應減速慢行，作隨時停車之準備，並應注意車前狀況，隨時採取必要之安全措施
    ；且汽車在雙向二車道行駛時，均應在遵行車道內行駛；在劃有行車分向線之路
    段，不得駛入來車之車道內。乙○○竟仍以時速四十至五十公里之速度行駛於前
    揭路段，不但未減速慢行，並且駛入來車之車道內，且依當時情形，又無不能注
    意之情形，竟疏於注意車前狀況，未作好隨時停車之準備，致以該車之右前車燈
    及右側後照鏡撞及放學步行至前揭路段，自乙○○右前方欲穿越馬路已行至路中
    心線之陳家銘身體，陳家銘因此受有頭部外傷合併嚴重腦挫傷、急性硬腦膜下血
    腫、創傷性蜘蛛膜下出血及顱骨骨折合併氣腦等重大難治之傷害，經送醫急救後
    ，至今仍昏迷，為極重度之植物人。乙○○因陪同陳家銘就醫而離去現場，惟託
    其妻陳宜靖留於現場，並於犯罪偵查機關未發覺前，主動向到場處理之警員劉健
    男坦承乙○○為肇事者，自首而接受裁判。
二、案經丙○○即陳家銘之法定代理人訴由台中縣警察局烏日分局報告臺灣台中地方
    法院檢察署檢察官偵查起訴。
    理      由
一、訊據上訴人即被告乙○○（下稱被告）對其於右開時、地駕車因未注意行車安全
    肇事，致被害人陳家銘受傷之犯罪事實均坦承不諱，僅辯稱：我開車行走在路中
    央，小孩突然衝出來，我與前車差距約二十公尺，我看到小孩要往左閃，我沒有
    逆向云云。經查：(一)、上揭事實，業據與告訴人丙○○指訴情節綦詳，並與證人
    劉秀英於偵查中證述車禍當時情節相符合（見偵查卷第二十一頁），且有台中縣
    警察局道路交通事故調查報告表一紙、財團法人仁愛綜合醫院（下稱仁愛綜合醫
    院）診斷證明書一紙、現場照片二幀及五光村守望相助隊監視錄影翻拍照片五幀
    附卷可稽。依道路交通事故調查報告表及現場照片所顯示，被告汽車肇事後之停
    放位置及走向判斷，被告若係並未逆向而看到被害人突然衝出而欲左閃，則其車
    頭應係往左，且其後半車身應會在在其原應遵行方向之車道內，而不至於出現車
    頭偏右壓在雙黃線上，其餘車身全部均在來車道之景況，且被告若距前車二十公
    尺，則當不可能未看到正在穿越馬路且已行至路中的被害人陳家銘，被告當係緊
    跟前車，於轉入五光舊路時並未減速及留意前方，致一轉入五光舊路於發現被害
    人時已煞避不及而肇事，其所辯均與事實不符，無足採信。被害人陳家銘受傷送
    醫救治後，因腦出血術後、呼吸衰竭並氣切呼吸器依賴，呈植物人狀態，此據仁
    愛綜合醫院九十二年六月十日仁總字第九二０六００二六號函復本院可稽（見本
    院卷第十四頁），是被害人陳家銘其所受之前揭傷害，乃屬刑法第十條第四項第
    六款之「其他於身體或健康有重大難治之傷害」，為重傷。(二)、按汽車行駛時，
    駕駛人應注意車前況，並隨時採取必要之安全措施，行車速度依標誌之規定，無
    標誌者，在市區道路時速不得超過四十公里，且行經學校出入口及其他人車擁擠
    處所時，均應減速慢行，作隨時停車之準備，道路交通安全規則第九十四條第三
    項、修正前同規則第九十三條第一項第一款、第四款分別定有明文；且汽車在雙
    向二車道行駛時，均應在遵行車道內行駛；在劃有行車分向線之路段，不得駛入
    來車之車道內，亦為同前規則第九十七條第一款、第二款所明定。被告駕車自應
    注意上述道路交通安全規定，而依當時路況又無不能注意之情形，竟疏不注意為
    之，以致肇事，致人受重傷。本件公訴人雖認被害人陳家銘貿然穿越道路，不注
    意左右來車而與有過失，惟被害人陳家銘業已穿越車道行至來車道附近，係被告
    煞車不及而在來車道肇事，陳家銘應無肇事因素，本件經送請台灣省台中縣區車
    輛行車事故鑑定委員會鑑定及台灣省汽車肇事覆議鑑定委員會覆議結果，亦持相
    同看法，有鑑定意見書及覆議函可稽（見原審卷第二十一、四十二頁），可證被
    告之行為有過失。被害人因本件車禍受傷，與被告之過失行為間並有相當因果關
    係。(三)、綜上所述，本件事證明確，被告所否認與辯解，無非卸責飾詞，核無可
    採，其犯行堪予認定，應依法論科。至於被告於本院聲請就肇事責任，再送鑑定
    ，因被告過失責任甚為明確，且經台灣省台中縣區車輛行車事故鑑定委員會鑑定
    及台灣省汽車肇事覆議鑑定委員會覆議，鑑定意見亦一致，本院認為此部分之調
    查核無必要，附予敘明。
二、核被告所為，係犯刑法第二百八十四條第一項後段之過失傷害致重傷罪。又被告
    因陪同陳家銘就醫而離去現場，惟託其妻陳宜靖留於現場，並於犯罪偵查機關未
    發覺前，主動向到場處理之警員劉健男坦承乙○○為肇事者，業經證人即被告之
    妻陳宜靖及現場處理警員劉健男於原審證述屬實（見原審卷第七十八至七十九頁
    ），被告對於未發覺之罪自首而接受裁判，應依法減輕其刑。原審依據上述理由
    ，適用刑法第二百八十四條第一項後段、第六十二條前段，罰金罰鍰提高標準條
    例第一條前段，並審酌被告之過失程度、所生之危害、肇事後之態度及被告尚未
    與被害人達成民事和解等一切情狀，判處被告有期徒刑八月之刑。經核其認事用
    法俱無不合，量刑亦稱允適，被告提起上訴猶執陳詞原判決量刑過重云云，非有
    理由，應予駁回。
據上論斷，應依刑事訴訟法第三百六十八條，判決如主文。
本案經檢察官甲○○到庭執行職務。
中      華      民      國      九十二     年     七      月    三十    日
                                臺灣高等法院臺中分院刑事第七庭
                                      審判長法  官  林  榮  龍
                                            法  官  黃  日  隆
                                            法  官  江  錫  麟
右正本證明與原本無異。
不得上訴。
                                            書記官  陳  振  海
中      華      民      國      九十二     年     八      月     一     日
附錄論罪科刑法條：
刑法第二百八十四條第一項：
因過失傷害人者，處六月以下有期徒刑，拘役或五百元以下罰金，致重傷者，處一年
以下有期徒刑、拘役或五百元以下罰金。
                                                                        Ｒ


司法院資訊處製作；財團法人民間司法改革基金會備份。
